臺灣彰化地方法院刑事判決　　　　　　　 96年度易字第118號
公　訴　人　臺灣彰化地方法院檢察署檢察官
被　　　告　甲○○
上列被告因贓物案件，經檢察官提起公訴（96年度偵字第186號
），本院判決如下：
    主  文
甲○○無罪。
    理  由
一、公訴意旨略以：
  (一)被告甲○○（綽號葉仔），明知某姓名年籍不詳綽號「明春
    」之男子（業已指揮警方追查後另行移送），於民國（下同
    ）92年5月22日凌晨零時30分許，在高雄市○○路與大順路
    交岔路口某處，所交付車牌號碼Ｕ8-7382號、9Ｖ-5373號及
    Ｄ6-9023號之車牌各2面（共計6面車牌，其中車牌號碼Ｄ6
    -9023號之車牌2面為半成品，尚未烤漆上色）及車牌號碼3
    Ｈ-0256號、Ｑ4-7016號之行車執照各1張，均屬於來源不明
    且明顯為偽造之贓物，竟予以收受，並將之放置於其所駕駛
    車牌號碼ＬＷ-6570號自用小客車內。嗣於同日凌晨5時10分
    許，途經國道1號高速公路250公里北向路段，因交通違規蛇
    行，為警攔查而查獲，並在其所駕駛之車號ＬＷ-6570號自
    用小客車內，扣得上開偽造車牌6面及行車執照2張。
  (二)因認被告甲○○涉犯刑法第349條第1項「收受贓物罪」嫌。
二、被告否認犯罪，並辯稱：我不認罪，這是「黃明春」之男子
    叫我拿去台中給他的徒弟阿虎，當時以袋子包裝著，我都沒
    有打開，不知道裡面是什麼東西，我不知道那是贓物等語。
三、檢察官起訴被告涉犯刑法第349條第1項收受贓物罪，而該條
    所稱之「贓物」意義為何，最高法院歷來有下列判例判決可
    資參照：
  (一)最高法院23年非字第37號刑事判例：「刑法第三百七十六條
    所謂贓物，指因財產上之犯罪所取得之財物而言，至侵害他
    人身體自由之犯罪，該被害人之身體縱在犯人支配力之下，
    亦不得謂為贓物」。
  (二)最高法院41年台非字第36號刑事判例：「刑法上之贓物罪，
    原在防止因竊盜、詐欺，侵佔各罪被奪取或侵佔之物難於追
    及或回復，故其前提要件，必須犯前開各罪所得之物，始得
    稱為贓物」。
  (三)最高法院51年台上字第87號刑事判例：「刑法上之寄藏贓物
    ，係指受寄他人之贓物，為之隱藏而言，必須先有他人犯財
    產上之罪，而後始有受寄代藏贓物之行為，否則即難以該項
    罪名相繩」。
  (四)最高法院71年度台上字第106號刑事判決：「收受賄賂罪，
    所保護之法益，為國家公務員執行職務之公正，而贓物罪本
    之本質係以保護被害人對於被侵害財產法益為限。【故所謂
    贓物，應指犯侵害財產罪如竊盜、搶奪、詐欺、侵佔等罪而
    取得之財物而言，從而賄賂之財物，即不能謂為贓物】，原
    審以黃○蘭明知簡○興所送之五萬元，係其夫所受賄賂之款
    ，竟予以收受，而論處以收受贓物罪刑，揆諸前述，即有未
    合，此部分仍應依公訴意旨予以審究，如無共同收受賄賂犯
    意之聯絡，而有故予隱匿，寄藏或代管他人貪污所得之財物
    者，應有戡亂時期貪污治罪條例第十五條之適用」。
  (五)最高法院72年度台上字第2855號刑事判決：「按刑法上之贓
    物，乃指侵害財產法益犯罪所得之財物而言，必須先有他人
    犯財產上之罪，而後始有收受、搬運、寄藏、故買、牙保贓
    物行為之可言」。
  (六)最高法院79年度台上字第813號刑事判決：「刑法上之贓物
    罪，原在防止因竊盜、詐欺、侵佔各罪被奪取或侵佔之物難
    於追及或回復，故其前提要件，必須犯前開各罪所得之物，
    始得稱為贓物」。
  (七)綜合以上之見解，刑法第349條第1項贓物罪所稱之「贓物」
    ，僅限於竊盜、侵占、詐欺、背信、恐嚇取財等財產犯罪之
    所得，才稱為「贓物」。換言之，必須先證明收受之物品為
    財產犯罪之所得，收受者才有構成犯罪可能。
四、經查：
  (一)檢察官指控被告持有之「車牌號碼Ｕ8-7382號、9Ｖ-5373號
    、Ｄ6-9023號之車牌」各2面（共計6面車牌）及車牌號碼3Ｈ-
    0256號、Ｑ4-7016號之行車執照各1張，均明顯屬於偽造文
    書罪之成品。檢察官之指控縱然為真，參照上述實務見解，
    因偽造文書罪（侵害社會法益犯罪）之成品並非「贓物」，
    收受者亦不應成立收受贓物罪。
  (二)檢察官另請求傳訊本案查獲之員警許南耀、謝燕昌、陳建助
    等三人為證人，欲以證明被告「知悉」上述物品為偽造文書
    成品，然此待證事項縱然為真，亦與贓物罪之構成要件無關
    ，認無調查必要，應予駁回。
  (三)檢察官既不能證明系爭6面車牌及2份偽造之行車執照是財產
    犯罪之所得，而該偽造文書之成品又非違禁物，持有者並無
    處罰之規定，被告犯罪嫌疑不足，即應為被告無罪之諭知。
五、適用法條：刑事訴訟法第301條第1項。
本案經檢察官鮑慧忠到庭執行職務。
中　　華　　民　　國　　96　　年　　4　　月　　20　　日
                  刑事第三庭    審判長法官  林欽章
                                法      官  姚銘鴻
                                法      官  葉明松
以上正本證明與原本無異。
如不服本判決，應於判決送達後10日內，向本院提出上訴狀（ 須
附繕本 ）。
中　　華　　民　　國　　96　　年　　4　　月　　20　　日
                                書  記  官  于淑真
